【裁判字號】    96,易,2105
【裁判日期】    971230
【裁判案由】    侵占
【裁判全文】
臺灣士林地方法院刑事判決              96年度易字第2105號
    公  訴  人  臺灣士林地方法院檢察署檢察官
    被      告  甲○○
上列被告因侵占案件，經檢察官提起公訴（96年度調偵字第280
號），因被告於準備程序中就犯罪事實為有罪陳述，經合議庭裁
定依簡式審判程序審理，本院判決如下：
    主  文
甲○○意圖為自己不法之所有，而侵占自己持有他人之物，處有
期徒刑肆月，如易科罰金，以銀元參佰元即新臺幣玖佰元折算壹
日，減為有期徒刑貳月，如易科罰金，以銀元參佰元即新臺幣玖
佰元折算壹日。
    事  實
一、甲○○係王家物業管理有限公司之負責人，於民國94年5 月
    14日以該公司名義與財盟小客車租賃股份有限公司（下稱財
    盟公司）簽訂自用小客車租賃契約書，向財盟公司承租BMW
    廠牌、車號1658－FF號自用小客車1 輛，租賃期間自94年5
    月24日起至97年5 月23日止共計3 年，分36期，每期租金新
    臺幣（下同）15萬元，詎甲○○嗣因經濟發生困難，竟萌意
    圖為自己不法所有之侵占犯意，於94年9 月初某日，將前揭
    車輛易持有為所有而委由不知情之友人乙○○出售，嗣於95
    年1 月23日以370 萬元售予不知情之邱文昌並交付使用，而
    甲○○並自95年1 月1 日起即未依約繳付租金予財盟公司。
二、案經財盟公司訴由臺北市政府警察局大安分局報告臺灣臺北
    地方法院檢察署呈請臺灣高等法院檢察署令轉臺灣士林地方
    法院檢察署檢察官偵查起訴。
    理  由
一、上揭事實，業據被告甲○○於審理中坦承不諱，並經證人即
    乙○○於偵查及審理中證述綦詳（見96年6 月14日偵查筆錄
    、本院97年10月30日審理筆錄），且有94年5 月14日自用小
    客車租賃契約書、租賃車輛交付事項表、95年1 月23日汽車
    買賣合約書、發票人甲○○之170 萬元本票、臺灣臺北地方
    法院臺北簡易庭95年度北簡字第23009 號民事判決書等件附
    卷可稽，足認被告於審理中出於任意性之自白，與事實相符
    而堪採信。本件事證明確，應依法論科。
二、論罪科刑：
(一)、被告行為後，刑法於94年1 月7 日修正通過，於94年2 月2
    日公布，並於95年7 月1 日施行，按行為後法律有變更者，
    適用行為時之法律，但行為後之法律有利於行為人者，適用
    最有利於行為人之法律，現行刑法第2 條第1 項定有明文，
    此條規定乃與刑法第1 條罪刑法定主義契合，而貫徹法律禁
    止溯及既往原則，係規範行為後法律變更所生新舊法律比較
    適用之準據法，是刑法第2 條本身雖經修正，但刑法第2 條
    既屬適用法律之準據法，本身尚無比較新舊法之問題，應一
    律適用裁判時之現行刑法第2 條規定，以決定適用之刑罰法
    律；又本次刑法法律變更，新舊法比較時應就罪刑有關之共
    犯、未遂犯、想像競合犯、牽連犯、連續犯、結合犯，以及
    累犯加重、自首減輕暨其他法定加減原因（如身分加減）與
    加減例等一切情形，綜其全部罪刑之結果而為比較（最高法
    院95年度第8 次刑事庭會議決議參照）。關於本件新舊法之
    比較適用，查刑法第335 條第1 項普通侵占罪之法定刑為「
    5 年以下有期徒刑、拘役或科或併科1 千元以下罰金」，而
    依被告行為時即修正前刑法第33條第5 款規定：「罰金：（
    銀元）1 元（即新臺幣3 元）以上」，95年7 月1 日修正公
    布施行之刑法第33條第5 款則規定：「罰金：新臺幣1 千元
    以上」，經比較新、舊法結果，修正後之規定並非較有利於
    被告，揆諸上揭最高法院決議及刑法第2 條第1 項前、後段
    規定之「從舊、從輕」原則，應適用修正前之刑法等相關規
    定。核被告所為，係犯刑法第335 條第1 項之普通侵占罪。
    爰審酌被告因己身經濟狀況發生困難，即貪圖慾便而侵占他
    人財物，並無足取，且本金部分迄尚積欠財盟公司百餘萬元
    未清償（見本院97年11月18日審理筆錄），惟念其於審理中
    坦承犯行不諱，暨被告之生活狀況、品行、智識程度等一切
    情狀，量處如主文所示之刑；又被告行為後，刑法第41條易
    科罰金之折算標準，亦由原配合依罰金罰鍰提高標準條例第
    2 條規定（現已刪除）提高之銀元100 元至300 元（即新臺
    幣300 元至900 元），修正為新臺幣1 千元、2 千元、3 千
    元，經比較新、舊法結果，修正後之規定並非較有利於被告
    ，依刑法第2 條第1 項前段規定，應適用修正前之規定，爰
    依修正前刑法第41條第1 項前段規定，諭知易科罰金之折算
    標準。
(二)、本件被告犯普通侵占罪之犯罪時間係於96年4 月24日之前，
    且無中華民國九十六年罪犯減刑條例所定不得減刑之情形，
    爰依同條例第2 條第1 項第3 款規定減其宣告刑2 分之1 ，
    併依同條例第9 條，依上述宣告刑所適用易科罰金之折算標
    準即修正前刑法第41條第1 項前段規定，諭知減刑後易科罰
    金之折算標準。
據上論斷，應依刑事訴訟法第273 條之1 第1 項、第299 條第1
項前段，刑法第2 條第1 項前段、第335 條第1 項，修正前刑法
第41條第1 項前段，刑法施行法第1 條之1 ，修正前罰金罰鍰提
高標準條例第2 條，現行法規所定貨幣單位折算新臺幣條例第2
條，中華民國九十六年罪犯減刑條例第2 條第1 項第3 款、第7
條、第9 條，判決如主文。
本案經檢察官張紜瑋到庭執行職務
中    華    民    國    97    年    12    月    30    日
                  刑事第五庭法  官  孫曉青
以上正本證明與原本無異。
如不服本判決應於收受判決後10日內向本院提出上訴書狀，並應
敘述具體理由；其未敘述上訴理由者，應於上訴期間屆滿後20日
內向本院補提理由書 (均須按他造當事人之人數附繕本)「 切勿
逕送上級法院」。
                            書記官  彭莉婷
中    華    民    國    97    年    12    月    30    日
附錄本案論罪科刑法條全文：
中華民國刑法第335條
意圖為自己或第三人不法之所有，而侵占自己持有他人之物者，處
5 年以下有期徒刑、拘役或科或併科1 千元以下罰金。
前項之未遂犯罰之。


司法院資訊處製作；財團法人民間司法改革基金會備份。
